【裁判字號】    89,訴,211
【裁判日期】    900516
【裁判案由】    行賄罪
【裁判全文】
臺灣桃園地方法院刑事判決                          八十九年度訴字第二一一號
    公  訴  人  臺灣桃園地方法院檢察署檢察官
    被      告  戊○○
    選任辯護人  甲○○
右列被告因行賄罪案件，經檢察官提起公訴（八十八年度偵緝字第一一四號），本院
判決如左：
    主      文
戊○○非依據法令從事公務之人員，亦非受公務機關委託承辦公務之人，對於依據法
令從事公務之人員，關於違背職務之行為，行求賄賂，處有期徒刑壹年肆月，褫奪公
權貳年。扣案之新臺幣參拾萬元沒收。
    事      實
一、戊○○非依據法令從事公務之人員，亦非受公務機關委託承辦公務之人，於民國
    八十七年五月十五日下午四時二十分許，在其位於桃園縣中壢市○○路○段七七
    號六樓住處，為台北市政府警察局大安分局安和派出所警員丙○○、庚○○、丁○○等，共同查獲其與林治強（其涉嫌行賄罪部分另經檢察官為不起訴處分在案
    ）正在施用第二級毒品安非他命，並當場扣得第一級毒品海洛因、第二級毒品安
    非他命等物，然戊○○因另案仍在假釋期間，為圖脫罪，竟當場拿出現金新台幣
    （下同）三十萬元，基於使丙○○等為違背職務之行為而行賄之故意，向依據法
    令從事公務之人員即執行逮捕職務之警員丙○○等行求賄賂，要求警員丙○○等
    違背職務不要移送該毒品案件，為丙○○等當場拒絕，並將該現金三十萬元扣案
    。
二、案經台北市政府警察局大安分局報請臺灣桃園地方法院檢察署檢察官偵查起訴。
    理      由
一、訊據被告戊○○固坦承於前揭地點因毒品案件為警查獲之事實不諱，惟矢口否認
    有何行賄犯行，辯稱：八十七年五月十五日案發當日上午十一時三十分許，警員
    丙○○等三人，至伊上開住所進行非法搜索，並向伊索賄三十萬元，伊受警員威
    脅，才允諾交付賄款，而向友人沈良有調借上開款項，以為交付，伊並無行賄之
    意云云。然查：
    （一）右揭事實業據被告於警訊中自白不諱（見八十七年度偵字第七○七一號偵
          查卷第五頁反面），並核與證人林治強、張素鈴即案發當時與被告同時為
          警查獲之人於警訊中所證述之情節相符（見上開偵查卷第七頁反面、第九
        頁反面）。
    （二）又證人丁○○、丙○○、庚○○即案發當日查獲被告之警員於偵查、本院
          調查程序中迭就被告行賄之過程證述甚詳（見本院八十九年三月一日訊問
          筆錄），且被告因本案之查獲過程對警員丁○○、丙○○、庚○○所提出
          妨害自由、貪污等刑事告訴，業經檢察官為不起訴處分確定，有臺灣桃園
          地方法院檢察署檢察官八十九年度偵字第一七三八二號不起訴處分書在卷
          足參（附於本院卷）。
    （三）再證人丁○○、丙○○、庚○○於八十七年五月十五日十二時起至同日二
          十四時係服「三合一」專案勤務，於同日九時領用配槍外出，同日十八時
          始辦畢離開桃園縣警察局轄區，此有台北市政府警察局大安分局安和路派
          出所勤務分配表、出入登記簿及桃園縣警察局函送之越區辦案通報單影本
          在卷可考（附於本院卷）。
    （四）被告雖事後翻供以前詞置辯，然被告於八十七年五月十六日偵訊中陳稱：
          有三位警員在晚上十一時許，到伊龍岡路住處搜索，並問伊怎麼什麼東西
          都沒有，林治強正在吸安，伊在睡覺，張素鈴起來開門等語（見上開偵查
          卷第三五頁反面），而後於八十八年十月十二日偵查中改稱：當日（即八
          十七年五月十五日）中午十一時許，張素鈴、林治強與伊在六樓，張素鈴
          要出去郵局，門一開，警察躲在五樓到六樓樓梯等語（見八十八年度偵緝
          字第一一四號偵查卷第三二頁），足見被告於偵查中就案發當時之時間、
          過程之供述前後並非一致，已難遽信。而證人林治強於八十七年五月十六
          日偵訊中雖證稱：伊被查時即與戊○○銬在一起，情形就如戊○○所說一
          樣等語（見八十七年度偵字第七○七一號偵查卷第三六頁反面），然其後
          又於八十八年二月十日偵訊中改稱：中午十二時許查獲，到當日下午四、
          五時離開等語（見八十八年度偵緝字第一一○號偵查卷第一七頁），足認
          證人林治強前後就案發過程於偵查中所為之證述亦非一致，應與事實有間
          。另證人張素鈴雖於偵查中亦改稱與被告所為上開供述大致相符之證詞，
          然證人張素鈴為被告為男女朋友關係，衡常事後為迴護被告，其證詞難期
          客觀，尚難認其前述不一之證詞真實可採。是無法據證人林治強、張素鈴
          所為之證詞即為被告有利之認定。
    （五）另證人乙○○雖於本院調查程序中證稱：被告曾於八十七年五月十五日案
          發當日，向伊調借三十萬元，伊即向伊女友馮秀容借二十萬元，馮秀容再
          向朋友己○○借十萬元，伊於當日下午三時送錢過去等語（見本院八十九
          年三月十五日訊問筆錄），並核與證人馮秀容於本院調查程序中所證述之
          情節大致相符（見本院同上訊問筆錄），復有提款紀錄資料在卷足參，然
          證人丁○○、丙○○、庚○○係於案發當日十六時二十分許始至案發現場
          查獲被告涉嫌毒品案件一情，詳如前述，基此，被告向證人乙○○借款之
          時，證人丁○○等尚未進入被告之上開住處進行逮捕搜索，是證人乙○○
          等所述之上開借款，已要無法認定係如被告所辯為供行賄之用，至被告是
          否另有他用則無從判斷，亦與本件犯行成立與否無涉。況參以證人己○○
          乃於本院調查程序中證稱：（問：馮秀容於八十七年五月十五日有無向你
          借錢？）忘了等語（見本院八十九年四月十二日訊問筆錄），且經本院向
          選任辯護人所陳報之證人己○○提款郵局查詢結果：己○○於八十七年五
          月十五日至十七日無提款資料，有中壢郵局八十九年五月六日營0000
          0000－00二號函在卷足參，是認證人乙○○、馮秀容上開證述尚非
          完全與事實相符，而有瑕疵。
    （六）末查，雖經本院勘驗被告八十七年五月十五日警訊筆錄錄音帶結果，其中
          被告陳述案發時間部分為「今十五日下午十二時左右前來，十六時二十分
          左右帶走」，即此部分警訊筆錄內所載之被告陳述與錄音之內容不符，依
          法不得作為證據，然據上述，被告上開行賄犯行已臻明確，要非因之得以
          影響被告上開行賄犯行之認定。
    （七）綜上，被告前開所辯顯係事後卸責之詞，委無足取，此外復有被告所有之
          上開賄款三十萬元扣案為證，及台北市政府警察局大安分局臨檢紀錄表乙
          紙附卷可稽（附於八十七年度偵字第七○七一號偵查卷第十一頁）。本案
          事證明確，被告右揭犯行，洵堪認定，應依法論科。
二、核被告戊○○非依據法令從事公務之人員，亦非受公務機關委託承辦公務之人，
    對於依據法令執行逮捕職務之警員丙○○等，以現金三十萬元行求賄賂，要求其
    違背職務勿追究其之刑責，係犯貪污治罪條例第十一條第二項、第一項之罪。公
    訴意旨雖認被告上開所為係犯貪污治罪條例第十一條第一項之行賄罪，然被告非
    依據法令從事公務之人員，亦非受公務機關委託承辦公務之人，是起訴法條容有
    未洽，惟起訴基本事實相同，爰依法變更起訴法條。再查，被告犯貪污治罪條例
    第十一條第二項、第一項之罪，在偵查中自白其犯罪，併依同條例第十一條第三
    項後段規定，減輕其刑。爰審酌被告犯罪之動機、目的、手段、所生之危害及犯
    罪後之態度等一切情狀，量處如主文所示之刑，並依貪污治罪條例第十七條規定
    ，宣告褫奪公權如主文，以資懲儆。
三、至扣案之賄款三十萬元，為被告所有，業經被告陳明在卷，且為供其犯本件行賄
    罪所用之物，詳如前述，並依法宣告沒收之，併此敘明。
據上論斷，應依刑事訴訟法第二百九十九條第一項前段、第三百條，貪污治罪條例第
十一條第一項、第二項、第三項後段、第十七條，刑法第十一條前段、第三十七條第
二項、第三十八條第一項第二款，判決如主文。
本案經檢察官黃錦秋到庭執行職務。
中      華      民      國      九十      年     五    月     十六      日
                                臺灣桃園地方法院刑事第二庭
                                      法  官     王美玲
右正本證明與原本無異。
如不服本判決，應於判決送達後十日內向本院提出上訴狀( 應附繕本 )，上訴於
臺灣高等法院。
                                      書記官     賴玉真
中        華        民        國   九十   年   五   月    二十三    日
附論罪科刑依據之法條：
貪污治罪條例第十一條第二項、第一項


司法院資訊處製作；財團法人民間司法改革基金會備份。
